---
title: "Untitled"
author: "José Fernando Zea"
date: "10/4/2020"
output: html_document
---

<bond_movies>
<movie id="1">
<name>Dr. No</name>
<year>1962</year>
<actors bond="Sean Connery" villain="Joseph Wiseman"/>
<budget>1.1M</budget>
<boxoffice>59.5M</boxoffice>
</movie>
<movie id="2">
<name>Live and Let Die</name>
<year>1973</year>
<actors bond="Roger Moore" villain="Yaphet Kotto"/>
<budget>7M</budget>
<boxoffice>126.4M</boxoffice>
</movie>
<movie id="3">
<name>Skyfall</name>
<year>2012</year>
<actors bond="Daniel Craig" villain="Javier Bardem"/>
<budget>175M</budget>
<boxoffice>1108.6M</boxoffice>
</movie>
</bond_movies>

* En los archivos xml están conformados por tags en donde  existe una jerarqúia.
* Al igual que en html los tag se abren con <> y se cierran con </>
* Un elemento xml puede contener atributos (describe los elementos en más detalle), datos, otros elementos xml o simplemente pueden no contener información.

Ejemplo: <actors bond="Sean Connery" villain="Joseph Wiseman"/>.
* El nombre del elemento: actors
* La apertura y cierre del elemento xml <actors \>
* Nombre del primer atributo: bond
* Nombre del segundo atributo:villain
* Valor del primer atributo: Sean Connery
* Valor del segundo elemento: Joseph Wiseman

Los elementos xml suelen almacenarse en una jerarqúia: en el ejemplo de películas el elemento xml bond_movies, los hijos son  movies, a su vez name, year, actors, budget y boxoffice corresponden a los nietos.

* Los nombres de los elementos xml deben comenzar con letras y no deben tener espacios.
* Algunas de las palabras reservadas son >, <, &, ", '


```{r}
setwd("C:/Users/Home/Documents/Laboral2020/Konrad Lorenz/Datos Estructurados y No estructurados/Clase11")
```

```{r}
library(XML)
bond <- xmlParse("bond.xml")
 class(bond)
``` 


```{r}
root <- xmlRoot(bond)
xmlName(root)
```

```{r}
root[[1]]
class(root[[1]])
```

```{r}
root[1]
class(root[1])

```

```{r}
root[[2]]
```
```{r}
root[[2]][[1]]

```

```{r}
 root[["movie"]]
```

```{r}
 root[["movie"]]
```

```{r}
 root["movie"]
```


```{r}
root[["movie"]][[1]][[1]]
```

```{r}
xmlSApply(root, xmlAttrs)
```


```{r}
xmlSApply(root, xmlGetAttr, "id")
```


(movie.df <- xmlToDataFrame(root))


```{r}
 xmlSApply(root[[1]], xmlValue)
```

```{r}
(movie.df <- xmlToDataFrame(root))
```



```{r}
(movie.df <- xmlToList(root))
```

```{r}
as.data.frame(movie.df)
```


```{r}
data.frame(
  Id = rows %>% xml_attr("id"),
  PostTypeId = rows %>% xml_attr("postid"),
  score = rows %>% xml_attr("score")
)
```

```{r}
library(rvest)
bond_xml <- read_xml("bond.xml")
```

```{r}
datos <- data.frame(actors = bond_xml %>% xml_nodes("movie") %>% xml_attr("id"),
                   name =  bond_xml %>% xml_nodes("name") %>% xml_text(),
                    year = bond_xml %>% xml_nodes("year") %>% xml_double(),
                    actor_bond = bond_xml %>% xml_nodes("actors") %>% xml_attr("bond"),
                    actor_villain = bond_xml %>% xml_nodes("actors") %>%   
                                    xml_attr("villain"),
                    budget = bond_xml %>% xml_nodes("budget") %>% xml_text(),
                    boxoffice = bond_xml %>% xml_nodes("boxoffice") %>% xml_text(),   
                    stringsAsFactors = F) 
                   
datos$budget <- as.numeric(gsub("M", "", datos$budget))
datos$boxoffice <- as.numeric(gsub("M", "", datos$boxoffice))

```


```{r}
library(rvest)
technology_xml <- xmlParse(file = "technology.xml")
df <- xmlToDataFrame(technology_xml)

```

```{r}
library(rvest)
books_xml <- xmlParse("books.xml")
books <- xmlToDataFrame(books_xml)

```

```{r}
cd_catalog_xml <- xmlParse("cd_catalog.xml")
root <- xmlRoot(cd_catalog_xml)
df_catalog_xml  <- t(xmlSApply(root, function(x) xmlSApply(x, xmlValue)))
```

```{r}
df_catalog_xml <- xmlToDataFrame(cd_catalog_xml)

```

# Leer archivos xml directamente de la web 


```{r}
library(XML)
# Save the URL of the xml file in a variable
library(httr)
xml.url <- "http://www.w3schools.com/xml/plant_catalog.xml"
plants <- xmlParse(rawToChar(GET(xml.url)$content))
root_plants <- xmlRoot(plants)
df_plants <- xmlToDataFrame(root_plants)
df_plants$PRICE <- as.numeric(gsub("\\$", "", as.character(df_plants$PRICE)))
```
















```{r}
library(rvest)
elecciones <- xmlParse(file = "elecciones.xml")
df_elecciones <- xmlToDataFrame(elecciones)
```

