---
title: "Introducción a redes"
author: "José Fernando zeea"
date: "11/1/2020"
output: html_document
---

```{r setup, include=FALSE}
knitr::opts_chunk$set(echo = TRUE)
```

# Capítulo 1: Fundamentos y redes no dirigidas (undirected)

Cargar igraph

```{r}
library(igraph)
```

```{r}
friends <- data.frame(name1 = c("Jessie", "Jessie", "Sidney", "Sidney",
                                "Karl", "Sidney", "Britt", "Shayne", "Sidney", "Sidney", "Jessie",
                                "Donnie", "Sidney", "Rene", "Shayne", "Jessie", "Rene", "Elisha",
                                "Eugene", "Berry", "Odell", "Odell", "Britt", "Elisha", "Lacy",
                                "Britt", "Karl"),
                      name2 = c("Sidney", "Britt", "Britt", "Donnie",
                                "Berry", "Rene", "Rene", "Sidney", "Elisha", "Whitney", "Whitney",
                                "Odell", "Odell", "Whitney", "Donnie", "Lacy", "Lacy", "Eugene",
                                "Jude", "Odell", "Rickie", "Karl", "Lacy", "Jude", "Whitney",
                                "Whitney", "Tommy"), stringsAsFactors = F)
```



Ver las primeras filas de friends

```{r}
head(friends)
```

Convertir el dataframe de friends a una matriz

```{r}
friends.mat <- as.matrix(friends)
```

Convertir la matriz de amigos a un objeto igraph:

```{r}
g <- graph.edgelist(friends.mat, directed = FALSE)
```

También se hubiera podido realizar directamente de un dataframe:


Realizar un gráfico básico de la red:

```{r}
plot(g)
```


Se muestran los nodos (vertex) y se realiza  el conteo de los mismos (vertex):

```{r}
V(g)
gorder(g)
```

Se muestran todos los enlaces y se cuentan:


```{r}
E(g)
gsize(g)
```

# Atributos a los nodos

Se le puede colocar a cada uno de los nodos (vertex, V(g)) los atributos, una con la función 
set_vertex_attr, a los 16 nodos del ejemplo se les colocará dos atributos:

```{r}
genders <- c("M", "F", "F", "M", "M", "M", "F", "M", "M", "F", "M", "F",
             "M", "F", "M", "M")

ages <- c(18, 19, 21, 20, 22, 18, 23, 21, 22, 20, 20, 22, 21, 18, 19, 20)
```

```{r}
g <- set_vertex_attr(g, "gender", value = genders)
g <- set_vertex_attr(g, "age", value = ages)

```

```{r}
vertex_attr(g)
```

# Atributos de los enlaces

Cuantas horas comparten un par de amigos:

hours <- c(1, 2, 2, 1, 2, 5, 5, 1, 1, 3, 2, 1, 1, 5, 1, 2, 4, 1, 3, 1,
           1, 1, 4, 1, 3, 3, 4) # horas que pasan los amigos

g <- set_edge_attr(g,"hours", value = hours)

# View edge attributes of graph object
edge_attr(g)

# Find all edges that include "Britt"
E(g)[[inc("Britt")]]

# Find all pairs that spend 4 or more hours together per week
E(g)[[hours>=4]]  

# Visualizar atributos de una red

friends1_edges <- data.frame(name1 = c("Joe", "Joe", "Joe", "Erin", "Kelley",
                                       "Ronald", "Ronald", "Ronald", "Michael", "Michael", "Michael",
                                       "Valentine", "Troy", "Troy", "Jasmine", "Jasmine", "Juan", "Carey",
                                       "Frankie", "Frankie", "Micheal", "Micheal", "Keith", "Keith",
                                       "Gregory"),
                             name2 = c("Ronald", "Michael", "Troy", "Kelley", "Valentine", "Troy", "Perry",
                                       "Jasmine", "Troy", "Jasmine", "Juan", "Perry", "Jasmine", "Juan",
                                       "Juan", "Carey", "Demetrius", "Frankie", "Micheal", "Merle", "Merle",
                                       "Alex", "Gregory", "Marion", "Marion"),
                             hours = c(1L, 3L, 2L, 3L, 5L, 1L, 3L, 5L, 2L, 1L, 3L, 5L,
                                       3L, 2L, 6L, 1L, 2L, 2L, 1L, 1L, 2L, 1L, 1L, 3L, 2L),
                             stringsAsFactors = F)

friends1_nodes <- data.frame(name = c("Joe", "Erin", "Kelley", "Ronald", "Michael",
                                      "Valentine", "Troy", "Jasmine", "Juan", "Carey", "Frankie", "Micheal",
                                      "Keith", "Gregory", "Perry", "Demetrius", "Merle", "Alex", "Marion"),
                             gender = c("M", "F", "F", "M", "M", "F", "M", "F", "M", "F",
                                        "F", "M", "M", "M", "M", "M", "M", "F", "F"),
                             stringsAsFactors = F)

library(igraph)

# Create an igraph object with attributes directly from dataframes
g1 <- graph_from_data_frame(d = friends1_edges, vertices = friends1_nodes, directed = FALSE)


# Subset edges greater than or equal to 5 hours
E(g1)[[hours >= 5]]  

# Set vertex color by gender
V(g1)$color <- ifelse(V(g1)$gender == "F", "orange", "dodgerblue")

# Plot the graph
plot(g1, vertex.label.color = "black")


# Visualización de grafos

library(igraph)

# Plot the graph object g1 in a circle layout
plot(g1, vertex.label.color = "black", layout = layout_in_circle(g1))

# Plot the graph object g1 in a Fruchterman-Reingold layout
plot(g1, vertex.label.color = "black", layout = layout_with_fr(g1))

# Plot the graph object g1 in a Tree layout
m <- layout_as_tree(g1)
plot(g1, vertex.label.color = "black", layout = m)

# Plot the graph object g1 using igraph's chosen layout
m1 <- layout_nicely(g1)
plot(g1, vertex.label.color = "black", layout = m1)


library(igraph)

# Create a vector of weights based on the number of hours each pair spend together
w1 <- E(g1)$hours

# Plot the network varying edges by weights
m1 <- layout_nicely(g1)
plot(g1,
     vertex.label.color = "black",
     edge.color = 'black',
     edge.width = w1,
     layout = m1)

# Create a new igraph object by deleting edges that are less than 2 hours long
g2 <- delete_edges(g1, E(g1)[hours < 2])


# Plot the new graph
w2 <- E(g2)$hours
m2 <- layout_nicely(g2)

plot(g2,
     vertex.label.color = "black",
     edge.color = 'black',
     edge.width = w2,
     layout = m2)


# Quiz
# Cuantos edges tiene Jazmin
plot(g1)

E(g1)[[inc('Jasmine')]]



########## Capítulo 2 de redes (Redes dirigidas - directed network ) ####################
# Ejemplo envío de emails, ingoing and outgoing (sale de una dirección a otro)
# Los grafos señalados por U son no dirigidos (undirected), los que comienzan por D son
# grafos dirigidos (directed)

# Grafico dirigido: is.directed(g)
# Gráfico ponderado: is.weight(g)


# Grado de un nodo (vertex):
# En un gráfico no dirigido: cuantos enlaces (edges) tiene el grafo.
# En un gráfico  dirigido: cuantos enlaces (edges) tiene el grafo.
# Grafos dirigidos: out-degree, in-degree
# Out-degree de la red: cuantos enlaces (edge) salientes tiene un nodo (vertex)
# In-degree: cuanos enlaces ingresan al nodo.

# A -> B -> C : A tiene un out-degree de uno, C tiene un in-degree de uno  

# Determinar si existe un enlace (edge) entre A y E;
# g['A', 'E'], devuelve uno si hay relación presente.


# Determinar todos los enlaces de los nodos:
#incident(g, "A", mode = c("all"))


# Encontrar los vertices de origen de todos los enlaces:
# head_of(g, E(g))


# Get the graph object
# g <- network(measles, directed = T)


measles <- data.frame(from = c(45L, 45L, 172L, 180L, 45L, 180L, 42L, 45L, 182L, 45L, 182L,
                               45L, 12L, 181L, 45L, 181L, 181L, 175L, 181L, 181L, 181L, 45L,
                               45L, 22L, 22L, 45L, 10L, 180L, 31L, 45L, 45L, 45L, 45L, 181L,
                               182L, 34L, 182L, 17L, 45L, 93L, 180L, 178L, 42L, 45L, 184L, 45L,
                               45L, 10L, 17L, 8L, 31L, 17L, 17L, 17L, 17L, 45L, 56L, 45L, 58L,
                               58L, 186L, 11L, 19L, 45L, 64L, 64L, 11L, 179L, 54L, 180L, 10L,
                               12L, 180L, 45L, 74L, 5L, 180L, 181L, 179L, 78L, 39L, 45L, 82L,
                               82L, 44L, 1L, 47L, 47L, 12L, 93L, 93L, 93L, 45L, 183L, 10L, 97L,
                               45L, 64L, 11L, 47L, 7L, 21L, 37L, 58L, 74L, 42L, 19L, 106L, 12L,
                               18L, 34L, 21L, 31L, 78L, 16L, 45L, 116L, 116L, 116L, 7L, 11L,
                               188L, 7L, 7L, 7L, 37L, 106L, 7L, 7L, 56L, 56L, 14L, 18L, 78L,
                               79L, 17L, 16L, 34L, 4L, 6L, 145L, 145L, 145L, 45L, 172L, 18L,
                               14L, 39L, 148L, 153L, 153L, 45L, 153L, 73L, 45L, 156L, 156L,
                               37L, 68L, 148L, 123L, 123L, 102L, 102L, 153L, 110L, 98L, 153L,
                               153L, 169L, 174L, 173L, 146L, 184L, 184L, 177L, 177L, 184L, 184L,
                               184L, 82L, 45L, 82L, 175L),
                      to =  c(1L, 2L, 3L, 4L, 5L, 6L, 7L, 8L, 9L, 10L, 11L, 12L, 13L, 14L,
                              15L, 16L, 17L, 18L, 19L, 20L, 21L, 22L, 23L, 24L, 25L, 26L, 27L,
                              28L, 29L, 30L, 31L, 32L, 33L, 34L, 35L, 36L, 37L, 38L, 39L, 40L,
                              41L, 42L, 43L, 44L, 45L, 46L, 47L, 48L, 49L, 50L, 51L, 52L, 53L,
                              54L, 55L, 56L, 57L, 58L, 59L, 60L, 61L, 62L, 63L, 64L, 65L, 66L,
                              67L, 68L, 69L, 70L, 71L, 72L, 73L, 74L, 75L, 76L, 77L, 78L, 79L,
                              80L, 81L, 82L, 83L, 84L, 85L, 86L, 87L, 88L, 89L, 90L, 91L, 92L,
                              93L, 94L, 95L, 96L, 97L, 98L, 99L, 100L, 101L, 102L, 103L, 104L,
                              105L, 106L, 107L, 108L, 109L, 110L, 111L, 112L, 113L, 114L, 115L,
                              116L, 117L, 118L, 119L, 120L, 121L, 122L, 123L, 124L, 125L, 126L,
                              127L, 128L, 129L, 130L, 131L, 132L, 133L, 134L, 135L, 136L, 137L,
                              138L, 139L, 140L, 142L, 143L, 144L, 145L, 146L, 147L, 148L, 149L,
                              150L, 151L, 152L, 153L, 154L, 155L, 156L, 157L, 158L, 159L, 160L,
                              161L, 162L, 163L, 164L, 165L, 166L, 167L, 168L, 169L, 170L, 171L,
                              172L, 175L, 176L, 177L, 178L, 179L, 180L, 181L, 182L, 183L, 185L,
                              186L, 187L, 188L), stringsAsFactors = T)

library(igraph)
# Get the graph object
g <- graph_from_data_frame(measles, directed = T)
plot(g)

# Where does each edge originate from?
table(head_of(g, E(g)))


# Make a basic plot
plot(g,
     vertex.label.color = "black",
     edge.color = 'gray77',
     vertex.size = 0,
     edge.arrow.size = 0.1,
     layout = layout_nicely(g))

# Is there an edge going from vertex 184 to vertex 178?
g['184', '178']

# Is there an edge going from vertex 178 to vertex 184?
g['178', '184']

incident(g, "184", mode = c("all"))

# Show all edges going out from vertex 184
incident(g, '184', mode = c("out"))

# Show all edges going out from vertex 184
incident(g, '184', mode = c("in"))

# Identify all neighbors of vertex 12 regardless of direction
neighbors(g, '12', mode = c('all'))

neighbors(g, '12', mode = c('in')) # Llega al 12.



# Identify any vertices that receive an edge from vertex 42 and direct an edge to vertex 124
n1 <- neighbors(g, '42', mode = c('out'))
n2 <- neighbors(g, '124', mode = c('in'))
intersection(n1, n2)


# Interconectividad de una red

# La interconectividad de una red peude ser evaluada examinando el número y la longitud 
# de caminos entres los vertices

# Un camino es simplemente la cadena de conexiones entre los vertices
# El número de nodos entre dos vertices representa la distancia geodésica entre dos vertices. .
# Los nodos que están conectados uno con otro tienen una distancia geodésica de 1.
# Aquellos nodos que están conectados unos con otros, que comparten un vecino en común pero no 
# están conectados unos con otros tienen una distancia geodésica de dos, etc.

# En las redes dirigidas, la dirección de los enlaces puede ser tenida en cuenta. Si dos nodos no pueden ser
#alcancazado por medio de enlaces dirigidos, entonces estos dos nodos tienen una distancia infinita.

# Ejercicio:  encontrar los caminos más largos entre vertices en una red y diferenciar los nodos
# que están dentro de n conexiones de un nodo específico.

# Which two vertices are the furthest apart in the graph ?
farthest_vertices(g) 

# Shows the path sequence between two furthest apart vertices.
get_diameter(g) 